【裁判字號】    98,交上易,45
【裁判日期】    980212
【裁判案由】    公共危險
【裁判全文】
臺灣高等法院臺中分院刑事判決        98年度交上易字第45號
上  訴  人  臺灣臺中地方法院檢察署檢察官
被      告  乙○○
上列上訴人因被告公共危險案件，不服臺灣臺中地方法院97年度
交易字第566號中華民國97年10月15日第一審判決（起訴案號：
臺灣臺中地方法院檢察署97年度偵緝字第1841號），提起上訴，
本院判決如下：
    主       文
原判決撤銷。
乙○○服用酒類，不能安全駕駛動力交通工具而駕駛，累犯，處
有期徒刑捌月。
    犯 罪 事 實
一、乙○○前有下列5次因酒醉駕駛之公共危險罪前科：
  (一)因酒醉駕駛之公共危險罪，於民國89年10月9日，經臺灣臺
    中地方法院以89年度沙交簡字第114號判處有期徒刑3月，並
    諭知易科罰金之折算標準確定。
  (二)因酒醉駕駛之公共危險罪，於91年2月27日，經臺灣桃園地
    方法院以91年度壢交簡字第193號判處有期徒刑4月，於同年
    4月29日確定，並於91年11月15日因執行完畢出監。
  (三)因酒醉駕駛之公共危險罪，於93年3月23日，經臺灣彰化地
    方法院以93年度彰交簡字第112號判處有期徒刑5月，並諭知
    易科罰金之折算標準確定。
  (四)因酒醉駕駛公共危險罪，經臺灣臺中地方法院於94年4月18
    日以94年度豐交簡字第199號刑事簡易判決判處有期徒刑6月
    ，於同年5月2日確定，並於95年2月3日執行完畢。
  (五)因酒醉駕駛公共危險罪，經本院於95年11月23日以95年度交
    上易字第1255號判決判處有期徒刑7月，甫於民國96年8月23
    日因減刑而縮刑期滿執行完畢。
二、詎乙○○仍不知悛改，於96年12月27日上午某時，在臺中市
    ○○路上之工地內，與友人飲保力達酒後，已達不能安全駕
    駛動力交通工具之程度，竟於酒後騎乘車牌號碼G25－463號
    重型機車上路；嗣於同日下午5時許，行經臺中縣大雅鄉○
    ○○路506號前時，因不勝酒力，注意力及控制力降低，致
    與對向由丙○○所駕駛之車牌號碼6081－NS號自用小客車發
    生擦撞（丙○○未受傷），乙○○因而人車倒地受傷後，被
    送往大雅清泉綜合醫院救治，經院方人員抽血檢驗酒精濃度
    ，其血液中酒精濃度大於300mg/dl（換算成呼氣測定值為1.
    50mg/L）而查悉上情。
三、案經臺中縣警察局豐原分局報告臺灣臺中地方法院檢察署檢
    察官偵查起訴。
    理       由
一、上開犯罪事實，迭據被告乙○○於原審及本院審理時坦承不
    諱，核與證人丙○○於警詢中證述之情節相符，並有被告經
    抽血檢驗酒精濃度，其血液中酒精濃度大於300mg/dl（換算
    成呼氣測定值為1.50mg/L）之清泉綜合醫院檢驗報告單、及
    刑法第185條之3案件測試觀察職務報告、道路交通事故現場
    圖、舉發違反道路交通管理事件通知單各1份、查獲員警職
    務報告1紙及現場照片12張附卷可稽，足認被告之自白與事
    實相符。又按道路交通安全規則第114條第2款規定，汽車駕
    駛人飲酒後其吐氣所含酒精成份超過每公升零點二五毫克以
    上者，即不得駕駛車輛；而參酌國外認定標準，對於酒精濃
    度呼氣已達每公升0.55毫克者，肇事率為一般正常人之10倍
    以上，且呈現判斷力嚴重受損、體能與精神協調力受損等情
    觀之，本案之酒精濃度測試結果為每公升1.50毫克，顯已逾
    每公升0.55毫克之安全駕駛標準，綜上判斷，被告於駕車當
    時確已達不能安全駕駛動力交通工具之程度。本件事證明確
    ，被告犯行堪予認定。
二、按被告行為後，刑法第185條之3已於97年1月2日由總統以華
    總一義字第09600177841號總統令修正公布，並自同月4日起
    生效施行，修正前該條規定之法定刑係1年以下有期徒刑、
    拘役或3萬元（此為銀元，折合新臺幣9 萬元）以下罰金，
    修正後提高為1年以下有期徒刑、拘役或科或併科新臺幣15
    萬元以下罰金，比較修正前後之規定，以修正前刑法第185
    條之3之規定有利於被告，依刑法第2條第1項前段之規定，
    應適用97年1月2日修正前刑法第185條之3規定。
三、核被告所為，係犯97年1月2日修正前刑法第185條之3服用酒
    類致不能安全駕駛動力交通工具而駕駛罪。被告有犯罪事實
    欄所示科刑及執行紀錄，有臺灣高等法院被告前案紀錄表、
    被告在監在押紀錄表各1份附卷可稽，被告於受有期徒刑之
    執行完畢後5年內故意再犯本案法定刑有期徒刑以上之罪，
    為累犯，應依刑法第47條第1項加重其刑。原審對被告論罪
    科刑，固非無見，惟按判決不載理由或所載理由矛盾者，其
    判決當然違背法令，刑事訴訟法第379條第14款定有明文。
    又科刑之判決書其宣示之主文，與所載之事實及理由必須互
    相適合，否則即屬理由矛盾，其判決當然為違背法令，最高
    法院著有64年度台上字第893號判例可資參照。本件原審判
    決於犯罪事實及判決理由欄均認定被告為累犯，卻未於主文
    加以諭知，顯有未洽，第一審檢察官執此指摘原判決不當，
    即非無理由，應由本院予以撤銷改判。爰審酌被告之素行、
    犯罪之動機、目的、手段、犯罪後態度等一切情狀，量處如
    主文第2項所示之刑，以資懲儆。至本院審理時到庭實施公
    訴之檢察官論告意旨略謂「被告是勞力階層，下工後都會跟
    同伴喝酒，這是一種勞力階層的環境習慣，沒有辦法用法律
    手段來根治被告行為，是否在法內之情給他易科罰金機會，
    請合議庭審酌」云云。惟按修正前刑法第185條之3之立法意
    旨，係為維護交通安全，增設服用酒類或其他相類之物過量
    致意識模糊駕駛交通工具之處罰規定，以防止交通事故之發
    生，而本院審酌被告前有5次因酒醉駕駛之公共危險罪紀錄
    ，仍不思警惕，一再酒醉駕車，足認被告毫無守法意識，且
    自制力薄弱，更罔顧不特定用路人之生命、財產安全，嚴重
    危害交通安全，如僅科處被告得以易科罰金之6個月以下徒
    刑，難期有何矯治之效，附此敘明。
據上論斷，應依刑事訴訟法第369條第1項前段、第364條、第299
條第1項前段，刑法第2條第1項前段、第47條第1項，97年1 月2
日修正公布前刑法第185條之3，刑法施行法第1條之1，判決如主
文。
本案經檢察官甲○○到庭執行職務。
中    華    民    國    98    年    2    月    12    日
            刑事第七庭    審判長法  官  林  榮  龍
                                法  官  江  錫  麟
                                法  官  鄭  永  玉
以上正本證明與原本無異。
不得上訴。
                                書記官    瑞  芳
中    華    民    國    98    年    2     月    12    日


司法院資訊處製作；財團法人民間司法改革基金會備份。
